【裁判字號】    99,易,1546
【裁判日期】    990727
【裁判案由】    竊盜
【裁判全文】
臺灣臺中地方法院刑事判決              99年度易字第1546號
公  訴  人  臺灣臺中地方法院檢察署檢察官
被      告  乙○○
上列被告因竊盜案件，經檢察官提起公訴（98年度偵字第29120
號），本院判決如下：
    主    文
乙○○無罪。
    理    由
一、公訴意旨略以：被告乙○○意圖為自己不法之所有，於民國
    98年5 月21日某時許，在臺中縣太平市○○○街47號地下室
    內，以不詳方式，進入平日由石明再所使用、停放在該處之
    車牌號碼6631-NB 號自用小客車，竊取石明再之配偶甲○○
    所有而置於車內之手機1 支（大同牌、型號TC-739、手機序
    號000000000000000 ），得手後逃離現場，並於同年5 月25
    日，以新台幣（下同）700 元之價格，販售與不知情之丁○○所經營之「臺中3C通訊廣場」，嗣為警執行查贓勤務而循
    線得知上情，因認被告涉犯刑法第320 條第1 項普通竊盜罪
    嫌。
二、按犯罪事實應依證據認定之，無證據不得認定犯罪事實；不
    能證明被告犯罪者，應諭知無罪之判決，刑事訴訟法第154
    條第2 項及第301 條第1 項分別定有明文。次按認定不利於
    被告之事實，須依積極證據，茍積極證據不足為不利於被告
    事實之認定時，即應為有利於被告事實之認定，更不必有何
    有利之證據；又被告否認犯罪事實所持之辯解，縱屬不能成
    立，仍非有積極證據足以證明其犯罪行為，不能遽為有罪之
    認定（最高法院30年上字第816 號判例、30年上字第1831號
    判例參照）。
三、證據能力：本判決所引用被告以外之人於審判外之言詞或書
    面陳述，而不符合刑事訴訟法第159 條之1 至第159 條之4
    之規定者，業經本院於審理時當庭提示而為合法之調查，公
    訴人、被告於本院審理時均同意作為證據（見本院卷第35頁
    反面），復經審酌前開證據作成或取得之狀況，並無非法或
    不當取證之情事，且亦無顯不可信之情況，故本院認為適當
    而均得以作為證據，依刑事訴訟法第159 條之5 第1 項規定
    ，均具有證據能力，先予敘明。
四、本件公訴人認被告涉有竊盜犯行，無非係以被害人甲○○於
    警詢、檢察事務官詢問時之指述、證人丁○○於警詢之證述
    及被告供述取得手機之過程與事實不符，且無法提供交付手
    機者之真實姓名、年籍資料等，堪認所述情節為被告自行杜
    撰等情為主要論據。訊據被告乙○○堅決否認涉有竊盜犯行
    ，辯稱：該手機係先前伊出借500 或1,000 元予綽號「阿裕
    」之朋友時，「阿裕」交付伊供債務擔保所用，當時「阿裕
    」即言明日後如無法清償時，伊可逕自變賣該手機抵償等語
    。
五、經查：
  (一)本案之查獲經過，係臺中縣警察局霧峰分局員警鄭進吉於98
    年11月間，負責執行不定期查贓勤務時，在不知情之丁○○
    所經營位於臺中市○區○○路三段47號之「臺中3C通訊廣場
    」，將該店所留存收購手機、3C產品時，由顧客簽具之讓渡
    來源切結書上所載之姓名、年籍及手機序號等資料加以抄錄
    ，俟返回警局後，先過濾出售者之前科紀錄，再針對有犯罪
    前科或不良素行者所出售之手機序號，依通聯紀錄查詢所搭
    配之行動電話門號，再依該手機於出售前之門號申請人資料
    核對，倘申請人與出售人非同一人時，則以電話詢問門號申
    請人其手機如何脫離其持有，故而查得被告於98年5 月25日
    ，在上開「臺中3C通訊廣場」所出售之手機1 支（大同牌、
    型號TC-739、手機序號000000 000000000），原係甲○○所
    有（搭配門號0000000000、0000000000號使用），嗣已失竊
    等情（惟該手機於員警查贓前，即由丁○○轉售予不詳顧客
    ），業據證人丁○○於本院審理中證稱綦詳（見本院卷第14
    頁），並有讓渡來源切結書、通聯調閱查詢單臺中縣警察局
    霧峰分局員警鄭進吉所製作之職務報告在卷可稽（見警卷第
    7 頁、第8- 12 頁、本院卷第28頁）。
  (二)又關於被害人甲○○所有上開手機遭竊之情節，業據證人甲○○於本院審理時證稱：伊胞姐係預定於98年5 月21日至中
    國醫藥大學附設醫院手術，前一日（即98年5 月20日）伊係
    陪同胞姐在醫院住院，迄至98年5 月21日上午，伊先生以電
    話告知伊，清晨6 時許欲前往住處地下室駕車上班時，發覺
    右前座車門鎖遭人以工具撬開，車內有硬幣數百元及伊所有
    之大同牌手機遭竊，因伊所住居之公寓大廈地下室停車場之
    鐵捲門毀損很久均未修理，故任何人均得直接進入地下室，
    而伊先生平日係晚上10許返家時將車輛停入地下室，故僅得
    推知失竊之時間係於98年5 月20日晚上10時許至21日上午6
    時許之期間。又當初因失竊財物不多，故手機遭竊後伊並未
    報警處理，事後接到霧峰分局員警詢問手機有無失竊時，伊
    也感到詫異等語（見本院卷第12-13 頁反面），故本件被告
    所持有，嗣於98年5 月25日變賣至上開「臺中3C通訊廣場」
    之手機，確屬被害人甲○○於98年5 月20日晚上10時許至21
    日上午6 時許間之某時，在甲○○住處地下室停車場之車內
    遭竊之贓物，要無疑義。
  (三)被告於警詢中辯稱：該手機係98年5 月間，綽號「阿裕」之
    朋友持之向伊借款500 或1,000 元，嗣因「阿裕」未清償借
    款，故於1 、2 星期後伊即將之變賣等語（見警卷第1-2 頁
    ），嗣於偵查中又稱：「阿裕」係於98年5 月間，雙方在
    KTV 唱歌時向伊借錢，原本約定1 星期還款，然嗣後「阿裕
    」又多次請求延期清償等語（見偵卷第4-5 頁），然自被害
    人手機遭竊之日起（98年5 月20日晚上10時許至21日上午6
    時許間之某時），至被告販售之日止（98年5 月25日），至
    多僅有5 日，是被告所供其收受「阿裕」之手機後，相隔約
    1 、2 星期將之販售乙節，顯與事實不符，足認被告對於該
    手機之來源，並未吐實，然被告本有不自證己罪之權利，其
    否認犯罪之辯解縱屬不能成立，倘無積極證據證明其犯罪，
    要不得遽為有罪之認定。況持有贓物，在社會經驗上其原因
    非一，舉凡善意受讓、拾得遺失物、竊盜、搶奪、強盜、詐
    欺、故買或收受贓物等，均有可能。而前述各項行為，是否
    構成犯罪、成罪者所該當之犯罪構成要件為何，亦有不同，
    參酌刑事實務上以手機作為債務抵償、或作為不法交易之對
    價（如零星毒品之交易，因價格非鉅，亦常見以手機代價金
    給付者）之情形，所在多有，被告是否另圖隱匿取得手機所
    涉罪責更重之不法情事，故而臨訟虛捏前揭前詞，非無可疑
    ，然尚不得徒憑其前揭供述與事實不符，逕認被告即為本案
    在被害人甲○○住處地下室停車場內竊取該手機之人。
六、綜上所述，公訴人所舉之證據，尚未達於通常一般之人均不
    致有所懷疑，而得確信其為真實之程度，並無法說服本院形
    成被告有罪之心證，雖被告於本案恐涉犯贓物罪嫌，然竊盜
    、贓物罪之基本社會事實尚非同一，本院尚無從變更法條逕
    予審理，此外，復查無其他積極證據足資證明被告有上揭竊
    盜犯行，自應諭知被告無罪之判決。至被告所涉贓物罪嫌，
    宜由檢察官另行予偵辦，併此敘明。
據上論斷，應依刑事訴訟法第301條第1 項，判決如主文。
本案經檢察官丙○○到庭執行職務。
中    華    民    國    99    年    7    月     27    日
                  刑事第十二庭     法  官 劉敏芳
以上正本證明與原本無異。
如不服本判決應於收受判決後10日內向本院提出上訴書狀，並應
敘述具體理由；其未敘述上訴理由者，應於上訴期間屆滿後20日
內向本院補提理由書（均須按他造當事人之人數附繕本）「切勿
逕送上級法院」。
告訴人或被害人對於判決如有不服具備理由請求檢察官上訴者，
其上訴期間之計算係以檢察官收受判決正本之日期為準。
                                   書記官 陳錫威
中    華    民    國    99    年    7     月    27    日

司法院資訊處製作；財團法人民間司法改革基金會備份。
